【裁判字號】    95,訴,549
【裁判日期】    950621
【裁判案由】    妨害自由等
【裁判全文】
臺灣彰化地方法院刑事判決          95年度訴字第549號
公  訴  人  臺灣彰化地方法院檢察署檢察官
被      告  乙○○
            甲○○
                    （現另案於臺灣彰化監獄執行中）
上列被告等因妨害自由等案件，經檢察官提起公訴（九十五年度
偵字第一九二四號），被告等均於準備程序中就被訴事實為有罪
之陳述，經告以簡式審判之旨，並聽取意見後，本院合議庭裁定
由受命法官獨任進行簡式審判程序，判決如下：
    主          文
乙○○、甲○○共同以非法方法剝奪人之行動自由，均處有期徒
刑肆月，如易科罰金，各以佰元折算壹日。
    犯罪事實及理由
一、乙○○於民國九十四年十一月十二日六時三十分許，駕駛車
    牌號碼Ｐ八二─四八八號重型機車搭載甲○○欲往彰化縣田
    中鎮○○路二０三巷「新北路釣蝦場」，於行經同縣鎮○○
    路二一六號前時，因懷疑遭丙○○所駕駛之車牌號碼ＰＶ─
    八七九一號自用小客車擦撞，因而心生不滿，竟共同基於傷
    害人之身體及妨害自由之犯意聯絡，先將丙○○車輛攔下，
    甲○○即拾起路邊花盆砸向丙○○之自用小客車後座車門，
    乙○○則在丙○○正要下車之際猛踹車門，致丙○○左胸遭
    車門夾傷，嗣由甲○○將丙○○推入自用小客車後座，並自
    行駕車，跟在乙○○騎乘之重型機車後方，以此非法方法，
    剝奪丙○○之行動自由；迨其等行至「新北路釣蝦場」前停
    下，另由乙○○在場之成年友人（真實姓名、年籍均不詳）
    上前將丙○○拉出車外，並出於與甲○○、乙○○共同傷害
    人之身體之犯意聯絡，出手毆打丙○○，丙○○因此受有左
    臉部挫擦傷三Ｘ三公分、左胸部挫傷併疼痛、左眼眼瞼瘀血
    併眼球內玻璃體出血等傷害。俟為警據報循線查獲，並在同
    縣鎮○○路二二三巷口，尋回丙○○車牌號碼ＰＶ─八七九
    一號自用小客車。
二、本案證據名稱：
  (一)被告乙○○、甲○○之自白。
  (二)被害人丙○○於警詢、偵訊之指述。
  (三)被害人丙○○之仁和醫院驗傷診斷書、財團法人彰化基督教
    醫院診斷書各一紙。
  (四)照片三幀。
  (五)臺灣高等法院被告前案紀錄表及刑案資料查註紀錄表各一份
    。
三、按刑法第三百零二條第一項之妨害自由罪，係妨害他人自由
    之概括的規定，故行為人具有一定目的，以非法方法剝奪人
    之行動自由者，除法律別有處罰較重之規定（例如略誘及擄
    人勒贖等罪），應適用各該規定處斷外，如以使人行無義務
    之事，或妨害人行使權利為目的，而其強暴脅迫復已達於剝
    奪人行動自由之程度，即祇成立本罪，不再依同法第三百零
    四條論處（最高法院二十九年上字第二三五九號、二十九年
    上字第三七五七號判例意旨參照）。復按刑法第三百零二條
    第一項之妨害自由罪，雖以強暴、脅迫為構成要件之一，其
    因妨害自由之強暴、脅迫行為而致普通傷害，固為強暴、脅
    迫之當然結果而不另論傷害罪；但妨害自由罪，並非以傷人
    為當然之手段，如行為人於妨害自由之過程中，另有普通傷
    害之故意，自應有刑法第二百七十七條第一項之適用（最高
    法院九十年度臺上字第五四四一號判決意旨參照）。本案被
    告等強將被害人丙○○推入該自用小客車後座，改由被告甲○○駕駛被害人車輛之行為，實已達於剝奪人行動自由之程
    度，是核被告等此部分所為，均係犯刑法第三百零二條第一
    項之以非法方法剝奪他人之行動自由罪；又被告等在「新北
    路釣蝦場」，對自由已受拘束之被害人丙○○，竟仍出於單
    純洩憤動機，推由不詳姓名友人徒手毆打之，造成如事實欄
    所載之傷害，顯非上述剝奪行動自由之強暴行為所造成，而
    係另行起意所為之傷害行為，就此部分自應另論以刑法第二
    百七十七條第一項之普通傷害罪。被告二人就所犯剝奪他人
    行動自由罪間，暨其等與不詳姓名友人就上述普通傷害犯行
    間，分別具有犯意聯絡與行為分擔，皆應論以共同正犯。被
    告二人所犯上述剝奪他人行動自由、普通傷害二罪間，有手
    段、目的之牽連關係，應依刑法第五十五條規定，從一較重
    之剝奪他人行動自由罪處斷。爰審酌被告二人犯罪之動機、
    目的，對被害人所生之危害程度，迄未與被害人達成和解，
    惟兼衡其等犯後坦承犯行，態度尚稱良好等一切情狀，各量
    處如主文所示之刑，並均諭知易科罰金之折算標準，以示懲
    儆。
四、應依刑事訴訟法第二百七十三條之一第一項、第二百九十九
    條第一項前段、第三百十條之二、第四百五十四條第一項，
    刑法第二十八條、第三百零二條第一項、第二百七十七條第
    一項、第五十五條、第四十一條第一項前段，罰金罰鍰提高
    標準條例第一條前段、第二條，判決如主文。
五、如不服本判決，應於判決送達後十日內，向本院提出上訴狀
    （須附繕本），上訴於臺灣高等法院臺中分院。
本案經檢察官鮑慧忠到庭執行職務。
中    華    民    國      95    年    6    月   21    日
                  刑事第一庭    法      官  周  莉  菁
以上正本證明與原本無異。
如不服本判決，應於判決送達後十日內，向本院提出上訴狀（須
附繕本），上訴於臺灣高等法院臺中分院。
中    華    民    國      95    年    6    月   21    日
                                書記官  黃  當  易
附錄本判決論罪科刑法條：
刑法第三百零二條第一項：
私行拘禁或以其他非法方法，剝奪人之行動自由者，處五年以下
有期徒刑、拘役或三百元以下罰金。
刑法第二百七十七條第一項：
傷害人之身體或健康者，處三年以下有期徒刑，拘役或一千元以
下罰金。


司法院資訊處製作；財團法人民間司法改革基金會備份。
